【裁判字號】    98,上,196
【裁判日期】    981209
【裁判案由】    給付仲介費
【裁判全文】
臺灣高等法院臺中分院民事判決  98年度上字第196號
上  訴  人  乙○○
訴訟代理人  涂芳田律師
被  上訴人  丙○○
訴訟代理人  詹漢山律師
複  代理人  蔡志忠律師
            謝英吉律師
上列當事人間請求給付仲介費事件，上訴人對於中華民國98年4
月17日臺灣臺中地方法院97年度訴字第2170號第一審判決提起上
訴，本院於98年11月25日言詞辯論終結，判決如下：
    主  文
上訴駁回。
第二審訴訟費用由上訴人負擔。
    事  實
壹、程序方面：
    本件上訴人經合法通知未於言詞辯論期日到場，核無民事訴
    訟法第386條所列各款情形，爰依被上訴人之聲請，由其一
    造辯論而為判決。
貳、實體方面：
甲、上訴人（即原告）方面：上訴人未於言詞辯論期日到場，據
    其於本院準備程序提出之書狀、陳述陳稱：
一、上述聲明：
  (一)、原判決廢棄。
  (二)、被上訴人應給付上訴人新台幣（下同）2,000,000元及自
      起訴狀送達被上訴人之翌日起至清償日止，按週年利率百
      分之五計算之利息。
  (三)、願供擔保，請准為假執行之宣告。
  (四)、第一、二審訴訟費用由被上訴人負擔。
二、陳述：
  (一)、上訴人係不動產土地買賣仲介者（見原審卷9頁不動產經
      紀營業員合格證書），曾多次居間提供被上訴人與他人進
      行不動產之買賣，並從中獲取買賣雙方給付之仲介費用（
      見原審卷28、36頁之被上訴人支付上訴人佣金明細表）。
      上訴人於民國（下同）93年3月間居間介紹訴外人即出賣
      人臺灣年豐資產管理有限公司（下簡稱年豐公司）將其所
      有坐落南投縣南投市○○段南崗小段26、27、29、30、31
      、32、34、35、36號等9筆土地（土地重測後編為南投縣
      南投市○○段107號等土地，下稱系爭土地）售予被上訴
      人買受，並於93年11月29日完成土地移轉登記，將系爭土
      地移轉登記予被上訴人所指定之登記名義人陳海山名下。
      年豐公司業已依約定給付百分之1之仲介費2,000,000元予
      上訴人（見原審卷10、11頁之上訴人93年7月20日簽立之
      收據、年豐公司之扣繳憑單），惟被上訴人迄未給付之，
      上訴人自得依兩造間之居間契約及民法第566條、第568條
      第1項及第570條之規定，請求被上訴人給付仲介費。並聲
      明：「(1)被上訴人應給付上訴人2,000,000元，及自起訴
      狀繕本送達被上訴人之翌日（即97年9月9日）起，至清償
      日止按年息百分之5計算之利息；(2)願供擔保，請准宣告
      假執行。」。
  (二)、原審未察，竟判決駁回上訴人之訴及假執行之聲請，自有
      違誤。爰提起上訴，上訴聲明如上述。
  (三)、於本院補稱：
    1.上訴人與被上訴人間有無成立居間契約？
      (1)按「民法第565條所定之居間有二種情形，一為報告訂
        約機會之報告居間，一為訂約之媒介居間。所謂報告居
        間，不以於訂約時間旋於他人之間為之說合為必要，僅
        以為他方報告訂約之機會為已足，而居間人之報酬，於
        雙方當事人因居間而成立契約時，應許其請求。至於居
        間行為就令自始限於媒介居間，而僅為報告即已有效果
        時，亦應許居間人得請求報酬之支付。」（參照最高法
        院52年台上字第2675號判例）。又「又居間人於契約因
        媒介而成立時，即得請求報酬，其後契約因故解除，於
        其所得報酬並無影響」（參照最高法院49年台上字第16
        46號判例）。職是，雙方當事人因居間而成立契約時，
        居間報告人即完成居間之任務，至於雙方當事人所成立
        之契約為債權契約或物權契約？其契約標的之法律關係
        為何？與居間人是否完成居間任務無關。甚且，其後雙
        方當事人因故解除契約，亦不影響居間人請求給付報酬
        之權利。
      (2)證人陳永昌在原審證稱，上訴人確實有持地籍圖及土地
        登記謄本至被上訴人處，向被上訴人報告南崗工業區那
        塊土地才二億元，希望被上訴人買受。
      (3)事後，被上訴人確與年豐公司訂定債權讓售合約書（下
        稱系爭讓售合約）承受在系爭南崗工業區土地上設定抵
        押權之全部不良債權。
      (4)年豐公司依被上訴人之要求，在形式上與被上訴人解除
        系爭債權讓售合約，另與被上訴人所指定之第三人「大
        眾國際租賃股份有限公司」（下稱大眾公司）訂定債權
        買賣契約（參照原審卷64、65頁年豐公司在原審97年12
        月18日之陳報狀說明三）。
      (5)年豐公司完成債權買賣後，依約給付上訴人仲介費1%，
        即2,000,000元。有上訴人之立據及年豐公司之支（上
        訴人誤載為『發』）票（見原審卷10、79、80頁）及上
        開陳報狀理由(4)為佐證。倘被上訴人與年豐公司訂定之
        系爭債權讓售合約係因他人之居間介紹而非上訴人之居
        間介紹，年豐公司斷無給付酬金予上訴人之理。
      (6)按「解釋意思表示，應探求當事人之真意，不得拘泥於
        所用之辭句」，民法第98條著有明文。揆諸不動產市場
        之交易，以「不動產所有權買賣」者有之，以「不良債
        權」之形式為買賣者有之。以「不良債權」之形式買賣
        者，其利潤基礎，絕大部分來自於抵押權所擔保之不動
        產。不論係直接為不動產所有權之買賣或購買該不動產
        所擔保之債權。居間仲介者，均是將該不動產可能產生
        之價值及利潤告知買、賣雙方。買賣雙方同意後，完成
        賣契約，不論為不動產之所有權或債權之買賣，均已符
        合雙方買賣之目的。賣方已依居間契約給付佣金，買方
        卻以「不動產所有權之買賣」與「債權之買賣」有所不
        同，而拒絕給付佣金，顯違民法第565條及第148條第2
        項之誠實信用原則。
      (7)況被上訴人將系爭土地轉賣後，獲利近兩億元。卻拒絕
        給付1%之仲介費用予為之提供買受機會之上訴人，依法
        固有不合，於情、於理，更難令人接受。
    2.上訴人如有與被上訴人之間成立居間契約，則：
      (1)兩造間成立何種居間契約？其標的為何？
        如上所述，被上訴人因上訴之居間介紹而與年豐公司訂
        定系爭債權讓售合約，而擔保該「不良債權」之抵押權
        的物，即為系爭之多筆不動產。因此，不論被上訴人與
        年豐公司訂定之契約性質為何，均不影響上訴人已完成
        居間任務之事實。
      (2)證人宋錦銘是否介紹被上訴人與年豐公司員工林志傑認
        識後，年豐公司才與被上訴人簽訂系爭債權讓售合約？
        證人宋錦銘為三豐資產管理顧問股份有限公司（下稱
          三豐公司）之監察人，被上訴人為三豐公司之負責人
          ，二人共同經營三豐，其營業項目有「都市更新」、
         「新市鎮、新社區之開發」．．．等。證人宋錦銘於
          原審證稱略以：由宋錦銘「介紹被上訴人給年豐公司
          之林志傑」，因此才有系爭債權讓售合約之簽訂（見
          原審卷178頁之98年2月16日言詞辯論筆錄）。
        是與被上訴人交情深厚之宋錦銘，其證詞是否可信？
          所證稱之甲○○，是否真有其人？是否確由宋錦銘介
          紹被上訴人與甲○○認識後才簽訂系爭債權讓售合約
          ？上開疑義，均有待調查。惟經鈞院調查後，仍無法
          查得甲○○其人。是宋錦銘之證詞，實有可疑！
        國內不動產買賣資訊，每日揭示在網站及平面媒體者
          ，少則數萬件，多則數十萬件。經法院拍賣公告者，
          每日亦有數萬件。在此「茫茫大海」中，投資者，如
          何尋找好的標的物，以求一本萬利？按資產公司手上
          握有之「不良債權」資產甚多。該公司就某一件「不
          良債權」願意出售之底價，大約多少？即屬投資者，
          是否願意購買之「關鍵」。從媒體、網路上，只能得
          知某銀行將某筆設定抵押之不良債權，出售予某資產
          公司。然買受上百、千、萬筆「不良債權」資產之公
          司，將以何底價出售，屬商業秘密。居間介紹者，即
          是將此訊息告知買方之人。
        系爭土地自89年起即遭拍賣，91年間交通銀行將包含
          系爭土地之數十筆不良債權，出售予年豐公司，此有
          相關之拍賣文件及新聞報紙。均無疑義。然證人宋錦
          銘證稱自89年即已將相關資料送交被上訴人評估。承
          上所述，上開資料皆屬公開揭示之基本資料，三年來
          只是送交法院拍賣公告、債權轉讓之刊登廣告、土地
          登記謄本（宋錦銘在原審陳稱）。此種資料有無激發
          被上訴人購買之意願？如有，何以拖延3、4年，均未
          與年豐公司接洽。如無此價值，則被上訴人93年3月1
          2日與年豐公司購買系爭不良債權，顯然與宋錦銘無
          關。
        姑且不論證人宋錦銘在原審所稱，其真實性如何。然
          依證人陳永昌之證述，上訴人確實告知被上訴人以兩
          億元可以買到系爭標的物，而被上訴人事實上也以19
          5,000,000元取得。足見，促使被上訴人與年豐公司
          訂約者，為上訴人全。因上訴人將買賣系爭標的物之
          關鍵訊息告知被上訴人，年豐公司自始至終均未表示
          除上訴人外，尚有第三者為該公司與被上訴人間之買
          賣，出面仲介。是宋錦銘非居間介紹之人至為明確。
      (3)證人宋錦銘是否借用上訴人之名義，向年豐公司收取2,
        000,000元之仲介費？
        再者，出賣不良債權之年豐公司，為私人營利公司。
          只要「不良債權」出售之價格，符合公司之預期。則
          究竟由何人收取「仲介佣金」即非所問。被上訴人於
          93年7月13日設立三豐公司，其中之營業項目有「都
          市更新」、「不動產租賃」、「投資興建公共建設」
          、「新市鎮、新社區開發」．．等。顯見，其對不動
          產仲介業之熟稔。如是，則其在93年7月20日必須以
          「人頭」向年豐公司申領「仲介費」時，其所熟識之
          仲介業者何止數十人，又如何「冒險」以「93年4月6
          日才認識」之上訴人，為向年豐公司領取「仲介費」
          之「人頭」？且未要求上訴人立據證明2,000,000元
          係屬「代收」？如所言不虛，則被上訴人於93、94年
          間即應提告上訴人「侵占」2,000,000元，何以反是
          上訴人追訴被上訴人「侵占罪」？
        證人宋錦銘為三豐公司之監察人，被上訴人為三豐公
          司之負責人，果爾，宋錦銘應取得「仲介費」。則賣
          方之年豐公司於93年7月20日即給付「仲介費」予上
          訴人。衡之常情，買方之被上訴人亦應在此期間給付
          「仲介費」，何以卻在4個月（上訴人屢催付款）後
          ，即93年11月16日至同年12月23日才支付款予宋錦銘
          ？其圖謀掩飾之痕跡至為明顯。
    3.綜上所述，被上訴人因上訴人之居間仲介，而獲鉅利，卻
      吝於給付仲介費予提供重要資訊之上訴人。事後，又以不
      實之證詞掩飾。原審未詳為瞭解事實真相，為不利於上訴
      人之判決。請鈞院明鑒，以明真相。
乙、被上訴人（即被告）方面：
一、答辯聲明：
  (一)、上訴駁回。
  (二)、上訴費用由上訴人負擔。
  (三)、如受不利判決，願供擔保請准宣告免為假執行。
二、陳述：
  (一)、系爭土地之原所有人光男企業股份有限公司（下稱光男公
      司）因遭法院宣告破產，是系爭土地於89年間業已經債權
      人交通銀行聲請臺灣南投地方法院強制執行在案（89年度
      民執字第4282號），並經三次公開拍賣，而遭流標（見原
      審卷89至91頁之臺灣南投地方法院91年6月17日拍賣公告
      ），嗣交通銀行於91年12月16日將其對光男公司之不良債
      權讓售予年豐公司，並於同日刊登公告於「台灣新生報」
      廣告1版（見原審卷92頁），是上開資訊為眾所週知之事
      實，有意購買系爭土地者，均可透過上開公告與年豐公司
      洽詢，故上訴人稱有向被上訴人報告此一訂約機會云云，
      顯屬無稽。且被上訴人與年豐公司於93年3月12日所訂立
      者，實係價金195,000,000元系爭債權讓售合約（見原審
      卷67至70頁），並非單純之系爭土地買賣契約，與上訴人
      所指買賣標的及價金皆不同；又系爭債權讓售合約買賣之
      實際仲介者乃訴外人宋錦銘，因被上訴人與年豐公司簽訂
      系爭債權讓售合約後，曾向宋錦銘借款支付第二期價金19
      ,500,000元（見原審卷137頁之宋錦銘曾簽發發票日為93
      年3月29日、票面金額為19,500,000元、受款人為年豐公
      司、付款人為台北國際商業銀行和平分行之劃線暨禁止背
      書轉讓支票乙紙），是以宋錦銘曾簽發支票予被上訴人以
      為支付價金，然其後被上訴人仍無法取得銀行之八成貸款
      （依爭債權讓售合約第一條規定，被上訴人應給付第一、
      二期之價款，均為總價金之百分之十，即均為19,500,000
      元）無法支付價金，因被上訴人已支付部分價款，為減少
      損失，遂央請宋錦銘另行尋找買主，嗣宋錦銘覓得大眾國
      際租賃股份有限公司（下稱大眾公司）願依原契約條件購
      買上開債權，因而於93年6月1日被上訴人則與年豐公司解
      除原爭債權讓售合約（見原審卷66頁），同日年豐公司則
      另與大眾公司簽訂爭債權讓售合約（見原審卷71至78頁、
      141至147頁），惟原爭債權讓售合約第二期價金之支票發
      票人為宋錦銘，由宋錦銘之名義向年豐公司請求支付仲介
      費恐難通過，遂由被上訴人向具有「不動產營業員合格證
      書」資格之上訴人借用其名義請領仲介費，上訴人於領取
      2,000,000元之仲介費後，竟拒不交付被上訴人轉交宋錦
      銘，更提起本件訴訟，是兩造間從無成立居間契約，上訴
      人亦無何報告居間之行為等語。並聲明：上訴人之訴及假
      執行之聲請均駁回，如受不利判決願供擔保，請准宣告免
      為假執行。
  (二)、原審判決駁回上訴人之訴及假執行之聲請均駁回，並無不
      合。上訴人之上訴為無理由。答辯聲明如上述。
  (三)、於本院補充辯稱：
    1.本件上訴人起訴主張：伊係不動產土地買賣仲介者，曾多
      次居間提供被上訴人與他人進行不動產之買賣，並從中獲
      取買賣雙方給付之仲介費用。上訴人於93年3月間居間介
      紹訴外人即出賣人年豐公司將其所有系爭土地售予被上訴
      人買受，並於93年11月29日完成土地移轉登記，將系爭土
      地移轉登記予被上訴人所指定之登記名義人陳海山名下。
      年豐公司業已依約定給付百分之1之仲介費2,000,000元予
      上訴人，惟被上訴人迄未給付之，上訴人依兩造間之居間
      契約及民法第566條、第568條第1項及第570條之規定，請
      求被上訴人給付仲介費2,000,000之本息云云。
    2.原審判決駁回上訴人之訴，上訴人提起本件上訴，無非爭
      執：(1)證人陳永昌於原審證稱上訴人確實有拿地籍圖謄本
      至被上訴人處，向被上訴人報告南崗工業區那塊地才二億
      元，希望上訴人買受。(2)被上訴人確實有與年豐公司簽訂
      買賣系爭債權讓售合約。(3)年豐公司依被上訴人之要求，
      與被上訴人解約後另與大眾訂定系爭債權讓售合約。(4)年
      豐公司完成買賣契約後，有支付上訴人仲介費2,000,000
      元云云。
    3.惟按當事人主張有利於己之事實者，就其事實有舉證之責
      任。民事訴訟法第277條前段定有明文。是上訴人就兩造
      間有其主張之居間契約存在，且其對被上訴人有2,000,00
      0元居間報酬給付請求權存在之事實，自應負舉證之責任
      。查系爭土地之原所有人光男公司因遭法院宣告破產，是
      系爭土地於89年間業已經債權人交通銀行聲請臺灣南投地
      方法院強制執行在案，並經多次公開拍賣，而遭流標，嗣
      交通銀行於91年12月16日將其對光男公司之不良債權讓售
      予年豐公司，並於同日刊登公告於台灣新生報廣告12版，
      是上開資訊皆係眾所週知之事實，有意購買系爭土地者，
      均可透過上開公告與年豐公司洽詢等情，業據被上訴人於
      原審提出臺灣南投地方法院於91年6月17日89年度民執平
      字第4282號第三次拍賣公告1份、91年12月16日台灣新生
      報廣告12版1份、系爭土地之登記謄本9份、臺灣南投地方
      法院民事執行處92年11月9日通知函1份在卷可稽（見原審
      卷89至120頁），是被上訴人主張系爭9筆土地係光田公司
      所有且遭債權人聲請強制執行拍賣，一般人得由公告公開
      得知該等土地拍賣訊息，上訴人既未獨享上開拍賣資訊，
      豈有僅因「報告買賣資訊」即能認為已與被上訴人間成立
      「報告居間」之契約關係？否則豈非如同亂槍打鳥一般，
      將公開之資訊通知他人者即可成立「報告居間」契約，顯
      與經驗法則相違。且事實上被上訴人並非因上訴人之報告
      始知悉訂約機會，上訴人主張有報告居間之契約存在，顯
      屬無據。
    4.次查，本間系爭債權讓售合約買賣實際之仲介人為宋錦銘
      ，業據宋錦銘於原審到庭作證甚詳，上訴人質疑宋錦銘證
      述情節不實，並以證人宋錦銘為被上訴人丙○○所經營『
      三豐公司』之監察人等理由，指摘證人宋錦銘與被上訴人
      關係密切云云，惟查：證人宋錦銘係於97年3月4日經三豐
      公司股東會補選，始擔任為監察人，並變更登記為三豐公
      司之監察人（見原審卷被證8）。而本件宋錦銘仲介被上
      訴人與年豐公司購買不良資產之時間為93年初，當時宋錦
      銘尚非三豐公司之監察人，上訴人上開指摘，顯無足採。
    5.況查證人宋錦銘，確實於93年11月16日至93年12月23日間
      分五次收到被上訴人交付之台中二信支票，並轉入證人宋
      錦銘帳戶領取，總金額合計為2,000,000元（見原審卷被
      證9）。足證證人宋錦銘於原審98年2月16日辯論庭所為之
      證詞與事實相符。
    6.上訴人一再指稱與被上訴人間訂有『報告居間』之契約，
      然上訴人於起訴狀及準備書狀(一)、民事聲請調查證據暨準
      備書狀(二)、民事聲請調查證據暨準備書狀(三)、民事爭點整
      理狀及歷次庭訊，均未能明確舉證兩造間有報告居間之契
      約存在，且均無法具體說明實際買賣之價格及買賣之標的
      ，一再主張係系爭不動產買賣，經被上訴人於原審提出相
      關文件後，始改稱係不良資產買賣，足見上訴人實際上無
      法證明有報告居間之事實。況上訴人亦自承被上訴人與年
      豐公司簽約時，並不在場，此與一般仲介人於買賣雙方簽
      約應在場協助磋商之情形亦不相符，上訴人之主張顯無足
      採。
    7.另查，證人陳永昌之證詞，已為原審於判決中詳加駁斥，
      認為證人陳永昌證述上訴人告知南崗工業區之土地是年豐
      公司的，顯與事實不符，證人陳永昌之證嚴顯為傳聞上訴
      人之言，無足採信，上訴人仍執陳永昌之證詞任意爭執，
      顯無理由。
    8.末查上訴人為被上訴人另行仲介買賣其他土地，均能明確
      指出買賣之土地價金及當事人，然就本件上訴人自提出刑
      事告訴歷次陳述之內容及本件起訴後歷次書狀及審理過程
      觀之，上訴人主張有為被上訴人為仲介之標的為土地買賣
      ，價金二億元，均與事實上被上訴人與年豐公司間為不良
      資產之債權買賣及價金實際上為195,000,000元不符，甚
      至上訴人連土地移轉登記在何人名下？所仲介買賣者是不
      動產所有權或是債權？及買賣之日期與買賣之價格為何？
      等買賣之重要事項均不知情或陳述錯誤，顯與常情相違。
      足見本件實係如被上訴人所述，實際上擔任仲介者為宋錦
      銘，因宋錦銘有開票作為債權買賣之付款人，經年豐公司
      甲○○承辦人表示以宋錦銘之名義向年豐公司請領仲介費
      似有不妥，始向上訴人借用其名義向年豐公司請領仲介費
      ，故於年豐公司所留之資料，係上訴人名義領取仲介費，
      年豐公司於97年12月18日向原審提出之陳報狀，內容所稱
      由上訴人乙○○仲介云云（見原審卷65頁），無非依據該
      公司存檔文所示而為陳報，無足證明該公司出售予被上訴
      人之系爭債權讓售合約，實際上係由上訴人所仲介。
丙、不爭執事項：
一、被上訴人於93年3月12日與年豐公司簽訂系爭債權讓售合約
    ，由年豐公司將其依金融機構合併法自交通銀行受讓其對債
    務人光男公司之不良債權（包含系爭土地），以195,000,00
    0元售予被上訴人。（見原審卷67至70頁、133至138之1頁）
    。
二、宋錦銘曾簽發發票日為93年3月29日、票面金額為195,000,
    000元、受款人為年豐公司、付款人為台北國際商業銀行和
    平分行之劃線暨禁止背書轉讓支票乙紙。（見原審卷137頁
    ）。
三、年豐公司與被上訴人於93年6月1日解除系爭債權讓售合約（
    見原審卷66頁），同日年豐公司以系爭債權契約之同一條件
    、內容另與大眾公司簽定之系爭債權讓售合約（見原審卷71
    至78頁、141至147頁），年豐公司並於93年6月30日向臺灣
    南投地方法院聲明由大眾公司承受該院92年度執字第4492號
    執行程序（見原審卷139至151頁，並經本院依職權調取上述
    執行卷核閱無訛）。
四、年豐公司曾給付上訴人2,000,000元（扣稅後實際為1,800,0
    00元），上訴人並於93年7月20日開立予年豐公司收據乙紙
    ，其上載「茲收到台灣年豐資產管理有限公司所支付，就貴
    公司讓售有關光男企業股份有限公司不良債權（包含該不良
    債權之擔保權益，即光男企業股份有限公司所座落於南投市
    南崗工業區○○○段南崗小段之廠房、土地）乙案，貴我雙
    方合意之仲介費用新台幣貳百萬元整，特例此據。」（見原
    審卷10、79頁之收據；80頁之香港上海匯豐銀行支票）。
五、年豐公司曾開立予上訴人給付總額為2,000,000元之各類所
    得扣繳暨免扣繳憑單乙紙（見原審卷11頁）。
六、上訴人曾向臺灣臺中地方法院檢察署以系爭土地買賣之仲介
    費遭被上訴人侵占提出告訴，惟經該署檢察官於97年3月30
    日以97年度偵字第578號為不起訴處分確定（見原審卷37、
    38、45、46頁，並經本院依職權調閱上述偵查卷核閱無訛）
    。
丁、爭執事項：
一、上訴人與被上訴人間有無成立居間契約？
二、上訴人如有與被上訴人之間成立居間契約，則兩造成立何種
    居間契約？其標的為何？（包括上訴人98年10月17日民事爭
    點整理狀 (二)證人宋錦銘是否介紹被上訴人與年豐公司員工
    甲○○認識後，年豐公司才與被上訴人簽訂上述爭執事項第
    一項之契約？(三)證人宋錦銘是否借用上訴人乙○○之名義，
    向年豐公司收取2,000,000元之仲介費？(四)如被上訴人與年
    豐公司簽訂上述爭執事項第一項之契約，確由上訴人居間介
    紹，則上訴人請求被上訴人給付2,000,000元之仲介費，是
    否有理由？）。
戊、本院判斷：
一、上訴人與被上訴人間有無成立居間契約？
  (一)、本件上訴人主張：上訴人於93年3月間居間介紹訴外人即
      出賣人年豐公司將其所有系爭土地售予被上訴人買受，並
      於93年11月29日完成土地移轉登記，將系爭土地移轉登記
      予被上訴人所指定之登記名義人陳海山名下。年豐公司業
      已依約定給付百分之1之仲介費2,000,000元予上訴人，惟
      被上訴人迄未給付之，上訴人依兩造間之居間契約及民法
      第566條、第568條第1項及第570條之規定，請求被上訴人
      給付仲介費2,000,000之本息云云；惟為被上訴人所堅詞
      否認，並以前詞置辯。
  (二)、按稱居間者，謂當事人約定，一方為他方報告訂約之機會
      ，或為訂約之媒介，他方給付報酬之契約，民法第565條
      定有明文。所謂「報告訂約之機會」，即居間人受他人之
      委託，尋覓及指示其可與之訂約之相對人，而提供訂約之
      機會，學說上稱之為報告居間或指示居間；至所謂「訂約
      之媒介」，乃居間人受契約當事人雙方之委託，斡旋於雙
      方當事人之間，促使渠等訂立契約，學說上稱此為媒介居
      間；又居間人，以契約因其報告或媒介而成立者為限，得
      請求報酬，同法第568條第1項亦有明文。又按「民法第56
      5條所定之居間有二種情形，一為報告訂約機會之報告居
      間，一為訂約之媒介居間。所謂報告居間，不以於訂約時
      周旋於他人之間為之說合為必要，僅以為他方報告訂約之
      機會為已足，而居間人之報酬，於雙方當事人因居間而成
      立契約時，應許其請求。至於居間行為就令自始限於媒介
      居間，而僅為報告即已有效果時，亦應許居間人得請求報
      酬之支付。」（參照最高法院52年台上字第2675號判例）
      。再按當事人主張有利於己之事實者，就其事實有舉證之
      責任，民事訴訟法第277條前段定有明文。是上訴人就兩
      造間有其主張之居間契約存在，且其對被告有2,000,000
      元居間報酬給付請求權存在之事實，自應負舉證之責任。
      上訴人固提出其並於93年7月20日開立予年豐公司收據乙
      紙（見原審卷10、79頁之收據），及年豐公司曾開立予上
      訴人給付總額為2,000,000元之各類所得扣繳暨免扣繳憑
      單乙紙（見原審卷11頁）為證。暨年豐公司函復原審所附
      之香港上海匯豐銀行支票面額1,800,000元一張（見原審
      卷80頁之香港上海匯豐銀行支票，上訴人實得1,800,000
      元），並舉證人陳永昌為證，然查：
    1.上訴人固主張其有介紹被上訴人向年豐公司購買系爭土地
      ，且證人陳永昌亦於原審到庭證稱：「．．我跟乙○○（
      即原告）都是仲介業的，原告接到台北市一間資產公司要
      賣南崗工業區那塊土地，原告找我一起去看了南崗工業區
      的土地，看了以後回來原告說要介紹被告（即被上訴人）
      買起來，再請我去賣掉，之後我們就一起去被告的公司，
      原告就拿著地籍圖與土地謄本去被告那邊，原告說這塊土
      地壹萬多坪才二億元，希望被告買起來，被告就問那個資
      產公司在那邊，原告就說是在台北那個地方，被告就說他
      的公司也在那間資產公司的附近，被告就說他自己明天要
      去跟那家資產公司直接談，原告就直接打電話給台北資產
      公司的專員，表示被告要去台北找他們談那塊土地」、「
      （法官問：他們是否有談到報酬其他等事項？）答：當天
      沒有再談到其他的事宜，我們仲介的介紹本來就是一邊1
      ％的服務費。後來原告有再找我，告訴我被告已經將土地
      買起來了，要我再幫被告把土地介紹賣出去，我就跟朋友
      講就介紹晉燁公司來買這塊土地，晉燁公司買這塊地的仲
      介費用，原告跟雙方收回來再分給我們，晉燁公司與被告
      簽約的時候我跟原告都有去。」、「（被告訴訟代理人問
      ：你剛才說依照你們以前仲介的習慣兩邊各1％的意思為
      何？）答：買賣要成立雙方各給付1％的報酬，如果沒有
      成立買賣契約的話，就不用給付。」、「（被告訴訟代理
      人問：後來南崗工業區這塊地，你有跟原告一起去仲介被
      告與台北這家資產公司簽約購買土地？）答：簽約的時候
      沒有去。」、「（被告訴訟代理人問：後來到底被告有沒
      有跟台北這家資產公司購買這塊土地？）答：這個我不知
      道，這是原告告訴我的。」、「（被告訴訟代理人問：台
      北這家資產公司有沒有付給你仲介費？）答：跟我沒有關
      係，這不是我介紹的，因為雙方面我都不認識不是我仲介
      的。」、「（被告訴訟代理人問：你跟原告去被告辦公室
      ，被告有沒有告訴你這塊土地在南投賣，大家都知道？）
      答：大家都知道要賣，只是原告講的價格與其他仲介講的
      不一樣，原告講的是兩億。」、「（被告訴訟代理人問：
      後來這塊土地你知不知道被告與台北這家資產公司買了多
      少錢？）答：我不曉得，但是被告當時不知道該塊土地是
      台北那家資產公司的。」、「（被告訴訟代理人問：你們
      怎麼會知道這塊土地是台北那家資產公司的？）答：是原
      告接到的案子，是原告告訴我是台北年豐公司的。」等語
      （見原審卷57、58頁原審97年12月15日言詞辯論筆錄），
      惟查：
      (1)系爭收據乙張係上訴人簽發予年豐公司之收據，暨年豐
        公司函復原審所附之香港上海匯豐銀行支票面額1,800,
        000元一張，雖足證明年豐公司有給付收據上之費用1,8
        00,000元予上訴人，惟此僅為上訴人與年豐公司間之關
        係，被上訴人非系爭收據之相對人，未給付任何費用予
        上訴人，自不得以上訴人與年豐公司間付款事實，即謂
        上訴人與被上訴人間就系爭9筆土地，有居間契約存在
        。至於及年豐公司曾開立予上訴人給付總額為2,000,00
        0元之各類所得扣繳暨免扣繳憑單乙紙（見原審卷11頁
        ），係年豐公司依稅法之規定所開立，亦僅能證明年豐
        公司有交付1,800,000元予上訴人之事實，尚不得因而
        認上訴人與被上訴人間就系爭9筆土地，有居間契約存
        在。另年豐公司雖於97年12月18日向原審提出之陳報狀
        ，內容所稱由上訴人仲介云云（見原審卷65頁），惟查
        年豐公司無非依其公司存檔文所示而為陳報，尚無從證
        明其公司出售予被上訴人之系爭債權讓售合約，實際上
        係由上訴人所仲介（詳後述），或上訴人與被上訴人間
        就系爭9筆土地有居間契約存在。
      (2)又依證人陳永昌前述證言「．．乙○○接到台北市一間
        資產公司要賣南崗工業區那塊土地，乙○○找我一起去
        看了南崗工業區的土地，看了以後回來原告說要介紹被
        告買起來，再請我去賣掉．．．（這塊土地是台北那家
        資產公司的？）．．．是曾先生告訴我是台北年豐公司
        的」等語，證人陳永昌證述上訴人是介紹被上訴人買受
        系爭土地，惟系爭土地，本為訴外人光男公司所有，年
        豐公司僅為該等土地之抵押權人而非所有權人，有系爭
        9筆土地登記謄本在卷可參（見原審卷93至119頁），顯
        見系爭9筆土地，並非年豐公司所有。系爭9筆土地既非
        年豐公司有，上訴人何能介紹被上訴人向年豐公司購買
        系爭土地？證人陳永昌之證言顯係傳聞於上訴人之言，
        並無可採。是上訴人主張系爭系爭9筆土地，係由上訴
        人介紹被上訴人向年豐公司買受，並進而取得所有權，
        其與被上訴人就系爭9筆土地，有居間契約存在，即難
        採信。
    2.又被上訴人辯稱：系爭土地之原所有人光男公司因遭法院
      宣告破產，是系爭土地於89年間業已經債權人交通銀行聲
      請臺灣南投地方法院強制執行在案，並經多次公開拍賣，
      而遭流標，嗣交通銀行於91年12月16日將其對光男公司之
      不良債權讓售予年豐公司，並於同日刊登公告於台灣新生
      報廣告12版，是上開資訊皆係眾所週知之事實，有意購買
      系爭土地者，均可透過上開公告與年豐公司洽詢等情，業
      據被上訴人於原審提出臺灣南投地方法院於91年6月17日8
      9年度民執平字第4282號第三次拍賣公告1份、91年12月16
      日台灣新生報廣告12版1份、系爭土地之登記謄本9份、臺
      灣南投地方法院民事執行處92年11月9日通知函1份在卷可
      稽（見原審卷89至120頁），是被上訴人主張系爭9筆土地
      係光田公司所有且遭債權人聲請強制執行拍賣，一般人得
      由公告公開得知該等土地拍賣訊息，上訴人既未獨享上開
      拍賣資訊，豈有僅因「報告買賣資訊」即能認為已與被上
      訴人間成立「報告居間」之契約關係？故上訴人主張將公
      開之資訊通知他人者即可成立「報告居間」契約，顯與經
      驗法則相違。從而，被上訴人辯稱系爭9筆土地係光田公
      司所有且遭債權人聲請強制執行拍賣，一般人得由公告公
      開得知該等土地拍賣訊息一節，自非無據。且證人宋錦銘
      於原審到庭證稱：「（法官問：本件南投縣南投市這9筆
      土地是否知道？）答：知道，系爭9筆土地在89年我就開
      始注意，到91年經過法院拍賣，經過三拍還是流標，後來
      我就到現場去做資料的蒐集，調取土地謄本，我就開始把
      資料送給被告讓他去評估」、「（法官問：為何送給被告
      去評估？）因為我之前在台北就有跟被告合作過」、「（
      法官問：合作的性質？）答：我自己去找資料認為案件有
      利潤，我就會將不動產的資料讓被告知道，讓被告去評估
      ，案件如果有成交的話，被告會付給我報酬。」、「（法
      官問：本件你送給被告評估以後？）答：被告認為可以做
      ，這個案子是從交通銀行出來，到臺灣年豐之後，我直接
      帶被告去年豐找經辦人，我當時已經把案件交給被告評估
      了，臺灣年豐我熟，當時被告這部分不熟，後來我就交給
      被告自行去處理了。被告談到一個程度以後，被告與年豐
      要簽約，我才出來參與簽約，被告事後有給我報酬，被告
      本來跟我說他可以跟年豐要求拿多少仲介費，本來他們是
      要講不動產產權，不動產產權的金額與純粹是債權的金額
      是不一樣的，他們談到後來變成購買債權。一般的資產公
      司不一定付你仲介費，如果價格不好，仲介的只能跟買方
      拿，本件賣方有給仲介費用，本來是應該要給我，後來因
      為簽約當時年豐公司表示第二期買賣價金也要一併給付，
      因為被告沒有帶支票，我當時有帶支票，我就借了一張支
      票給被告開，變成我是給付價款的人，所以年豐當時表示
      用我的名義去申請仲介費用不方便，當時那個協理就說是
      否請被告另外找個人來申請仲介費用，後來變成債權買賣
      ，與正常的房地產買賣不一樣，債權的買賣時間過程還會
      比產權買賣的時間更久，我當時想說能夠申請多少我就拿
      多少，後來讓被告去找人來申請這筆錢」、「（法官問：
      簽約當天有無談妥仲介費用？）答：沒有談妥，我本來跟
      年豐表示要五百萬元，年豐公司表示價錢不好，沒有辦法
      ，後來我就跟被告談說年豐給多少我就拿多少」、「（法
      官問：後來你有拿到仲介費？）答：有拿到，是被告給我
      的，總共給我二百萬元，但是他從哪裡拿的我不知道」、
      「（法官問：本件的仲介費，買方賣方都要給你？）答：
      不一定，我直接跟被告講說本件本來是產權買賣變成債權
      買賣，我就跟被告說你跟年豐拿多少仲介費，我就拿多少
      。」、「被告給付給我二百萬元是分三次給我的，我並不
      知道年豐把費用付給誰。」等語（見原審卷177頁反面、1
      78頁正面之原審98年2月16日言詞辯論筆錄）。依證人宋
      錦銘上述所證，系爭土地之拍賣其早循法院公告得知訊息
      ，核諸前開法院拍賣公告訊價通知，及證人所提出系爭土
      地所在之地籍圖謄本、現場照片（見原審卷121至132頁）
      ，及證人宋錦銘確實於93年11月16日至93年12月23日間分
      五次收到被上訴人交付之台中二信支票，並轉入證人宋錦
      銘帳戶領取，現金等總金額合計為2,000,000元（見原審
      卷202至206頁之被證9付款明細、台中市二信大智分社支
      票、轉帳收入傳票）。足證證人宋錦銘於原審所證之事實
      ，應屬真實。至於上訴人主張：宋錦銘證述情節不實，證
      人宋錦銘為被上訴人丙○○所經營『三豐公司』之監察人
      ，證人宋錦銘與被上訴人關係密切云云，惟查：證人宋錦
      銘係於97年3月4日經三豐公司股東會補選，始擔任為監察
      人，並變更登記為三豐公司之監察人（見原審卷193至201
      頁被證8之經濟部函、三豐公司變更登記表）。而本件宋
      錦銘仲介被上訴人與年豐公司購買不良資產之時間為93年
      初，當時宋錦銘尚非三豐公司之監察人，上訴人上開指摘
      ，要無足採。
    3.再參諸卷附被上訴人提出被上訴人於93年3月12日與年豐
      公司簽立系爭債權讓售合約1份（見原審卷67至70頁、133
      至138之1頁）、年豐公司與被上訴人於93年6月1日解除系
      爭債權讓售合約（見原審卷66頁）、年豐公司及大眾公司
      於93年6月1日簽定之系爭債權讓售合約（見原審卷71至78
      頁、141至147頁），年豐公司並於93年6月30日向臺灣南
      投地方法院聲明由大眾公司承受該院92年度執字第4492號
      執行程序（見原審卷139至151頁，並經本院依職權調取上
      述執行卷核閱無訛）及存證信函解除合約通知各1份（見
      原審卷148至151頁），被上訴人向年豐公司買受而轉手予
      大眾公司之標的，為年豐公司對光田公司之債權，而非系
      爭土地所有權。至於系爭9筆土地及其建物，事後經台灣
      南投地方法院三次拍賣，因無人應買，並由大眾公司於93
      年8月4日承受取得之事實，亦有卷附台灣南投地方法院93
      年10月28日投院太93執義字第4492號不動產所有權移轉證
      書1份在卷可參（見原審卷152至155頁），並經本依職權
      調取上開執行卷核閱屬實。顯見系爭9筆土地，係光男公
      司所有，且由大眾公司事後由南投地方法院拍賣而承受取
      得，益徵上訴人主張其系爭9筆土地，係由上訴人居間被
      上訴人向年豐公購買取得所有權一節，顯非真實。
    4.本件上訴人一再指稱與被上訴人間訂有『報告居間』之契
      約，然上訴人於原審起訴狀（見原審卷5至8頁）及準備書
      狀(一)（見原審卷25至28頁）、民事聲請調查證據暨準備書
      狀(二)（見原審卷40至44頁）、民事聲請調查證據暨準備書
      狀(三)（見原審卷158至161頁）、民事爭點整理狀（見原審
      卷207至212頁）及歷次庭訊，均未能明確舉證兩造間有報
      告居間之契約存在，且均無法具體說明實際買賣之價格及
      買賣之標的，一再主張係系爭不動產買賣，經被上訴人於
      原審提出相關文件後，始於98年1月12日民事聲請調查證
      據暨準備書狀(三)（見原審卷158至161頁）改稱係不良資產
      買賣，尤見上訴人實際上無法證明有報告居間之事實。況
      上訴人亦自承被上訴人與年豐公司簽約時，並不在場，此
      與一般仲介人於買賣雙方簽約應在場協助磋商之情形亦不
      相符，上訴人之主張顯無足採。
    5.按當事人互相表示意思一致者，無論其為明示或默示，契
      約即為成立。民法第153條第1項定有明文。按稱居間者，
      謂當事人約定，一方為他方報告訂約之機會，或為訂約之
      媒介，他方給付報酬之契約，已如前述，本件上訴人於原
      審先則主張其『報告居間』被上訴人向年豐公司購買系爭
      9筆土地，且被上訴人與年豐公司已成立買賣契約，嗣經
      被上訴人於原審提出相關文件後，始於98年1月12日民事
      聲請調查證據暨準備書狀(三)（見原審卷158至161頁）改稱
      係不良資產債權買賣，惟查系爭9筆土地，非年豐公司所
      有，被上訴人僅於證人宋錦銘將上述法院拍賣公告訊價通
      知，系爭土地所在之地籍圖謄本、現場照片（見原審卷12
      1至132頁）送給被上訴人評估後，被上訴人認為可以做，
      由與年豐公司熟悉之宋錦銘直接帶被上訴人去年豐公司找
      經辦人，後來由被上訴人自行與年豐公司處理簽約購買系
      爭債權讓售合約，非由上訴人向被上訴人報告居間後，始
      由被上訴人向年豐公司購買系爭債權讓售合約等情，業經
      證人宋錦銘於原審證述在卷。而系爭9筆土地係大眾公司
      依南投地方拍賣而承受取得所有權，非因上訴人之報告居
      間而成立買賣契約，顯見上訴人未報告居間被上訴人向年
      豐公司買得系爭9筆土地，被上訴人亦非經由上訴人報告
      居間而向年豐公司購買系爭債權讓售合約，實際之仲介人
      為宋錦銘，已如上述。上訴人主張本件賣方即年豐公司已
      依居間契約給付佣金，買方即被上訴人因上訴人報告居間
      獲利二億元，卻以「不動產所有權之買賣」與「債權之買
      賣」有所不同，而拒絕給付佣金，顯違民法第565條及第1
      48條第2項之誠實信用原則云云，惟查上訴人並未舉證證
      明被上訴人向年豐公司購買系爭債權讓售合約，有獲利二
      億元之事實，且被上訴人購買系爭債權讓售合約後，因無
      法履行支付其餘總價百分之八十之價款，而於93年6月1日
      與年豐公司解除系爭債權讓售合約（見原審卷66頁），同
      日年豐公司以系爭債權契約之同一條件、內容另與大眾公
      司簽定之系爭債權讓售合約（見原審卷71至78頁、141至1
      47頁），亦為兩造所不爭，尤徵被上訴人購買系爭債權讓
      售合約並未獲利二億元。從而，上訴人主張被上訴人拒絕
      給付本件佣金，顯違民法第565條及第148條第2項之誠實
      信用原則云云，委無可採。
    6.再者，上訴人為被上訴人另行仲介買賣其他土地，均能明
      確指出買賣之土地價金及當事人，為上訴人所不爭，且有
      上訴人提出之被上訴人支出上訴人佣金明細表可稽（見原
      審卷28頁），惟就本件上訴人自提出曾向臺灣臺中地方法
      院檢察署以系爭土地買賣之仲介費遭被上訴人侵占提出告
      訴歷次陳述之內容（見原審卷37、38、45、46頁之經該署
      檢察官於97年3月30日以97年度偵字第578號為不起訴處分
      確定，並經本院依職權調閱上述偵查卷核閱無訛）及本件
      起訴後歷次書狀及審理過程觀之，上訴人主張有為被上訴
      人為仲介之標的為土地買賣，價金二億元，均與事實上被
      上訴人與年豐公司間為不良資產之債權買賣及價金實際上
      為195,000,000元不符，甚至上訴人就土地移轉登記在何
      人名下？所仲介買賣者是不動產所有權或是債權？及買賣
      之日期與買賣之價格為何？等買賣之重要事項均不知情或
      陳述錯誤，顯與常情相違。足見本件實係如被上訴人所述
      ，實際上擔任仲介者為宋錦銘。
    7.至於證人宋錦銘借用上訴人之名義，向年豐公司收取2,00
      0,000元之仲介費乙節，被上訴人辯稱：【因宋錦銘有簽
      發發票日為93年3月29日、票面金額為195,000,000元、受
      款人為年豐公司、付款人為台北國際商業銀行和平分行之
      劃線暨禁止背書轉讓支票乙紙（見原審卷137頁）作為系
      爭債權讓售合約買賣第二期款之付款人（按依爭債權讓售
      合約第一條規定，被上訴人應給付第一、二期之價款，均
      為總價金之百分之十，即均為19,500,000元），經年豐公
      司甲○○承辦人表示以宋錦銘之名義向年豐公司請領仲介
      費似有不妥，始向上訴人借用其名義向年豐公司請領仲介
      費（年豐公司曾給付上訴人2,000,000元，扣稅後實際為
      1,800,000元，年豐公司交付香港上海匯豐銀行面額1,800
      ,000元支票予上訴人，上訴人並於93年7月20日開立予年
      豐公司收據乙紙，見原審卷10、79頁之收據；80頁之香港
      上海匯豐銀行支票，且有原審卷11頁年豐公司曾開立予上
      訴人給付總額為2,000,000元之各類所得扣繳暨免扣繳憑
      單乙紙可稽），故於年豐公司所留之資料，係上訴人名義
      領取仲介費，年豐公司於97年12月18日向原審提出之陳報
      狀，內容所稱由上訴人乙○○仲介云云（見原審卷65頁）
      ，無非依據該公司存檔文所示而為陳報，並不能證明該公
      司出售予被上訴人之系爭債權讓售合約，實際上係由上訴
      人所仲介】等語，核屬可採。
    8.至於上訴人主張：被上訴人在93年7月20日必須以「人頭
      」向年豐公司申領「仲介費」時，其所熟識之仲介業者何
      止數十人，又如何「冒險」以「93年4月6日才認識」之上
      訴人，為向年豐公司領取「仲介費」之「人頭」？且未要
      求上訴人立據證明2,000,000元係屬「代收」？如所言不
      虛，則被上訴人於93、94年間即應提告上訴人「侵占」2,
      000,000元，何以反是上訴人追訴被上訴人「侵占罪」？
      云云。惟查，如上所述，本件被上訴人向年豐公司購買系
      爭債權讓售合約之實際上擔任仲介者為宋錦銘，而宋錦銘
      欲向年豐公司申領「仲介費」時，以上訴人為「人頭」向
      年豐公司領取「仲介費」，及是否要求上訴人立據證明2,
      000,000元係屬「代收」，自有宋錦銘之考量，且與被上
      訴人無關；另上訴人曾向臺灣臺中地方法院檢察署以系爭
      土地買賣之仲介費遭被上訴人侵占提出告訴，業經該署檢
      察官於97年3月30日以97年度偵字第578號為不起訴處分確
      定（見原審卷37、38、45、46頁），並經本院依職權調閱
      上述偵查卷核閱無訛。而得領取本件被上訴人向年豐公司
      購買系爭債權讓售合約之仲介者為宋錦銘，並非被上訴人
      ，被上訴人如何能向上訴人提出侵占之告訴？至於宋錦銘
      是否向上訴人提出侵占之告訴，係宋錦銘之權利，由宋錦
      銘自行斟酌，核與被上訴人無關。從而，上訴人以此部分
      主張欲證明上訴人係本件被上訴人向年豐公司購買系爭債
      權讓售合約之仲介者，亦無可採。
    9.綜上所述，上訴人與被上訴人間並未成立居間契約，堪予
      認定，上訴人主張其與被上訴人間有成立居間契約，自無
      可採。
二、查兩造間既無上訴人所主張之居間契約存在，則上訴人對被
    上訴人即無報酬給付請求權存在。從而，上訴人本於兩造間
    之居間契約及民法第566條、第568條第1項及第570條之居間
    報酬給付請求權之法律關係，請求被上訴人應給付上訴人居
    間報酬2,000,000元及自起訴狀繕本送達被上訴人之翌日起
    ，至清償日止按年息百分之5計算之利息，為無理由，應予
    駁回。其並陳明願供擔保為假執行之宣告，亦失所附麗，為
    無理由，應併予駁回。原審判決駁回其訴及假執行之聲請，
    而為上訴人敗訴之判決，核無不核。上訴意旨仍執前詞，指
    摘原判決不當，聲明廢棄改判，為無理由，應予駁回。
己、本件事證已臻明確，上訴人原請求傳訊證人甲○○部分，已
    無傳訊之必要，且上訴人於98年9月17日向本院具狀捨棄傳
    訊證人甲○○，其餘兩造所提其餘攻擊防禦方法及舉證並無
    影響本件判決之結果，毋庸審酌之，併此明。
庚、據上論結，本件上訴為無理由，依民事訴訟法第449條第1項
    、第463條、第385條第1項前段、第78條，判決如主文。
中    華    民    國    98    年    12    月    9     日
                民事第一庭    審判長法  官  吳火川
                                    法  官  饒鴻鵬
                                    法  官  胡景彬
以上正本係照原本作成。
上訴人得上訴。
如對本判決上訴，須於收受判決送達後20日內向本院提出上訴書
狀，其未表明上訴理由者，應於提出上訴後20日內向本院提出上
訴理由書（須按他造人數附具繕本）。
上訴時應提出委任律師為訴訟代理人之委任狀。具有民事訴訟法
第466條之1第1項但書或第2項之情形為訴訟代理人者，另應附具
律師及格證書及釋明委任人與受任人有該條項所定關係之釋明文
書影本。
                                    書記官  劉建智
中    華    民    國    98    年    12    月    9     日
                                                      Ｓ


司法院資訊處製作；財團法人民間司法改革基金會備份。
